【裁判字號】    99,易,184
【裁判日期】    990309
【裁判案由】    背信
【裁判全文】
臺灣臺中地方法院刑事判決               99年度易字第184號
公  訴  人  臺灣臺中地方法院檢察署檢察官
被      告  乙○○
上列被告因背信案件，經檢察官提起公訴（98年度偵字第16214
號），本院判決如下：
    主    文
乙○○無罪。
    理    由
一、公訴意旨略以：被告被告乙○○與告訴人丁○○、丙○○及
    不知情之甲○○等，於民國93年7月12日，共同出資新臺幣
    （下同）500萬元，合夥經營址設於臺中市○區○○○路53
    號之「吳神父養生廣場」（營利事業登記之名義為進展養生
    廣場），其中被告、甲○○、丁○○及丙○○出資比例分別
    為25﹪、45﹪及30﹪，而告訴人丁○○及丙○○於93年7月
    15日另將其所投資吳神父養生廣場之30﹪股份讓渡10﹪予戊○○，且將前揭合夥事務原委由最大投資者甲○○負責處理
    ，嗣甲○○將其股份全部出售予被告，且渠等並委由被告出
    面經營上開養生廣場，而告訴人丁○○、丙○○及戊○○迄
    至於97年9月間，皆有分配得盈餘利潤，惟自97年10月起，
    被告即基於意圖為自己不法利益之犯意，除未再分配任何利
    潤盈餘予告訴人丁○○、丙○○及戊○○外，並獨吞前開養
    生廣場之所有投資股份，而以此方式違背其受委託經營上開
    養生廣場之任務，而生損害於告訴人丁○○、丙○○及戊○○等人；案經告訴人丁○○、丙○○及戊○○告訴偵辦；因
    認被告涉犯刑法第342條第1項之背信罪嫌。
二、按犯罪事實應依證據認定之，無證據不得認定犯罪事實；又
    不能證明被告犯罪者，應諭知無罪之判決，刑事訴訟法第15
    4條第2項、第301條第1項分別定有明文。而事實之認定，應
    憑證據，如未能發現相當證據，或證據不足以證明，自不能
    以推測或擬制之方法，為裁判基礎（最高法院40年台上字第
    86號判例參照）。又按刑法第342條之背信罪，須以為他人
    處理事務為前提，所謂為他人云者，係指受他人委任，而為
    其處理事務而言（最高法院49年台上第1530號判例）。復按
    被告等為某號執行業務之人，係為某號合夥團體處理事務，
    並非為上訴人個人處理事務。上訴人所稱與被告等夥設某號
    ，由被告等任司理司庫等職，不付上訴人應得之酬金等語，
    縱屬實在，其受損害者，亦係上訴人個人之利益，而某號合
    夥團體並無損害，核與刑法背信罪之為人處理事務及損害本
    人財產或利益之條件，均不相符（最高法院29年上第1858號
    判例）。
三、公訴人認被告涉犯前開背信罪嫌，無非係以證人即告訴人丁○○、丙○○及戊○○之指訴、證人甲○○於偵查中之證述
    、被告於偵查中供述有投資經營養生廣場，及吳神父養生廣
    場股份確認書影本1份、入股確認書影本1份等為據。
四、訊據被告堅持否認有何背信之犯行，辯稱：甲○○於93年5
    月間，邀伊投資「吳神父養生廣場」時，伊並不知道有其他
    股東存在，93年5月試營運，93年7月12日養生廣場正式營運
    ，迄至94年2月間，伊與告訴人丙○○等人從未謀面，遑論
    合夥共同經營養生廣場！94年2月間，甲○○因財務困難，
    央求伊吃下其股份，以利解決債務，經伊同意後，遂於94年
    2 月28日將其股份全部出售予伊，於讓渡契約完成之際，告
    訴人丙○○等人突然出面，說渠等有出資，伊才知道甲○○
    另有找人投資「吳神父養生廣場」，伊堅持獨資經營，不願
    有其他不認識之股東，況且告訴人何時出資？投資款交給誰
    ？伊均不知悉，何來委任關係？伊因見告訴人亦屬無辜，乃
    口頭應允「將給予補貼」，而非承認渠等為股東，自94年3
    月間起至97年9月間止，被告共補貼告訴人等4年多，其出資
    亦已獲得回饋，何來背信？告訴人與甲○○間私下成立契約
    ，伊毫不知情，且97年間，因前手甲○○占用臺灣土地銀行
    土地，被迫拆遷兩次，整年都在虧損狀態，並無盈餘可以分
    配等語。經查：
（一）依照告訴人丙○○、丁○○提出之「吳神父養生廣場股份
      確認書」（參照本院卷第28頁）中，關於第2項股東協議
      部分第2點明確記載：「股東所持有股份非經股東會議通
      過不得私自買賣轉讓」；又依照告訴人丙○○、丁○○提
      出之「入股確認書」（參照本院卷第29頁）之記載，告訴
      人丁○○、丙○○於93年7月15日私下以15萬元之代價轉
      讓渠等持有股份之10﹪予告訴人戊○○，僅係告訴人丙○○、丁○○與戊○○私下之約定，並未事先知會被告、甲○○或其他股東並經股東會議決議通過，則依據該股份確
      認書之約定內容，告訴人丁○○、丙○○私自轉讓部分股
      份予告訴人戊○○部分，自不得對抗被告，因此，告訴人
      戊○○受讓股份之權利，僅得私下對告訴人丁○○、丙○○主張權利，尚不得直接以股東身分對被告主張權利，是
      以，告訴人戊○○應非本件背信案之被害人，不得對被告
      提出告訴，合先敘明。
（二）又按被告以外之人於偵查中向檢察官所為之陳述，除顯有
      不可信之情況者外，得為證據，刑事訴訟法第159條之1第
      2 項定有明文。證人甲○○經本院依法傳喚、拘提，無正
      當理由，未到庭應訊，本院審酌其前於98年12月10日以證
      人身分具結後，接受臺灣臺中地方法院檢察署檢察官利用
      遠距訊問之證述內容，並無顯不可信之情況存在，自得作
      為本案之證據使用，亦先予敘明。
（三）依據被告於本院審理中供稱：「我不知道丁○○、丙○○
      他們也有將入股金交給甲○○這件事，我也沒有看過丙○○、丁○○他們提出的股份確認書，甲○○也沒有告知我
      丙○○、丁○○有入股的事情，甲○○只有在聊天過程中
      ，曾經告訴我有3、4個股東，但是，在開幕7個月後，我
      只有看過丙○○一個人。」、「甲○○說另外還有3、4個
      股東。」、「我知道還有3、4個（股東），但不知道名字
      。」等語（參照本院卷第51頁正面、反面），由此可知，
      被告早經甲○○告知「吳神父養生廣場」另有其他合夥出
      資之股東存在。又觀諸被告於本院中所提出半張之93年7
      月12日「吳神父養生廣場股份確認書」（參照本院卷第27
      頁）上，在股份持有人簽章欄位，明顯有甲○○、被告、
      丁○○之簽名；而被告於本院審理中復供稱伊不確定該份
      其所保留之股份確認書，在其簽名時其上是否已有告訴人
      丁○○之簽名存在等語（參照本院卷第52頁），佐以，前
      揭甲○○曾經告知另有其他參與股東之情，則極有可能被
      告在簽署該份「股份確認書」時，即已知悉告訴人丙○○
      、丁○○亦係合夥出資之股東之情。
（四）次以，告訴人丙○○、丁○○提出之「吳神父養生廣場股
      份確認書」（參照本院卷第28頁）上，雖在股份持有人簽
      章欄位，甲○○、被告、丁○○名字係以電腦打字繕印，
      僅甲○○、丁○○部分有蓋印，被告部分則沒有蓋用印章
      。但甲○○在該股份確認書上「丙○○持有股份百分之三
      十」字樣下方，有另行書寫「股金新臺幣壹佰伍拾萬元正
      已繳清甲○○7/12」之文字內容；佐以證人甲○○於偵查
      中具結證稱：「我們原本三人合夥，之後我退股後，我的
      部分都由被告接手。」、「我持股為50﹪、被告30﹪、丙○○20﹪，就我們三個人。」、「我（的股份）賣給被告
      。」、「（告訴人丙○○提出之股份確認書）確實是我寫
      給丙○○。」、「我們在簽這份確認書時，被告不在場，
      但是我將我的持份給被告時，我有找丙○○說明，說我的
      持份要給被告，當時我們都有碰面講清楚，我們在臺中市
      的吳神父店裡有講清楚，但是日期我忘記了。」、「（我
      確實）有（通知被告說丙○○有持股）。」等語（參照偵
      查卷第27、28頁），核與告訴人丙○○於本院審理中之證
      述內容（參照本院卷第39至41頁）大致相符，證人甲○○
      明確證稱告訴人丙○○、丁○○確實有入股，亦有在讓渡
      其持股予被告時告知被告關於告訴人丙○○持股之事，則
      告訴人丙○○、丁○○確實有給付150萬元股金予甲○○
      以入股「吳神父養生廣場」之情，應堪認定。
（五）再者，證人甲○○於94年2月18日以180萬元之代價讓渡其
      所持有全部股份予被告，並隨即交由被告經營管理之情，
      亦有被告提出之94年2月18日讓渡合約書1份（參照偵查卷
      第23頁）為據，被告及告訴人對此亦不爭執。又依據告訴
      人丁○○、丙○○提出之歷年營利分配紀錄表（參照本院
      卷第44頁），被告自93年9月起至97年10月止，已支付告
      訴人丁○○、丙○○合計252萬9000元之盈利分配，被告
      對此亦不爭執，僅係表示係補貼性質並非盈利分配或分紅
      ，然被告對於前開盈利分配之給付標準，係供稱：「每個
      月金額不固定，以每月的營業報表來計算，盈餘較多就分
      配較多。」等語（參照本院卷第52頁），若僅係單純補貼
      之性質，被告何須視養生廣場之營運狀況而來調整分配金
      額，僅需稍事補償即可？且何須自93年9月起至97年10月
      止陸續支付長達4年之時間，前後合計支付達約252萬9000
      元之高額補貼金？由此可見，被告確實知悉告訴人丙○○
      、丁○○亦為「吳神父養生廣場」隱名出資合夥之股東，
      且於承接甲○○之持股後，亦承認告訴人丙○○、丁○○
      持有股份。
（六）「吳神父養生廣場」係以「進展養生廣場」之名義，向臺
      中市政府申請營利事業登記證，且其性質為獨資商號之形
      式，此有臺中市政府營利事業統一發證設立變更登記申請
      書1份（參照偵查卷第13至14頁）在卷為憑，換言之，被
      告與告訴人丙○○、丁○○間應係屬隱名合夥之關係。而
      被告以獨資商號負責人之身分，為與告訴人丙○○、丁○○隱名合夥之「吳神父養生廣場」處理經營、管理事務，
      並非為告訴人丙○○、丁○○個人處理事務，被告自97年
      10月間起，因否認告訴人丙○○、丁○○之隱名合夥股東
      身分，拒絕再行給付盈利分配，僅係告訴人丙○○、丁○○個人利益之受損害，而該隱名合夥之「吳神父養生廣場
      」獨資商號本身，因被告仍在繼續對外正常營運當中，並
      未受到任何之損害，被告之行為核與刑法背信罪之為人處
      理事務及損害本人財產或利益之要件，均不相符，自難以
      刑法背信罪論處。本件應係告訴人丁○○、丙○○與被告
      間之隱名合夥民事債務糾紛，告訴人丁○○、丙○○應循
      民事訴訟途徑，尋求救濟，始為適途。
（七）從而，依據現有事證，尚不足以認定被告有何受託為告訴
      人丙○○、丁○○處理事務，意圖為自己不法之利益或損
      害告訴人丙○○、丁○○之利益，而為違背其任務之行為
      ，致生損害於告訴人丙○○、丁○○之財產或利益。此外
      ，復查無其他積極證據，足認被告有何前揭背信之犯行，
      被告被訴背信部分，應屬不能證明，揆諸前揭說明，自應
      為無罪之諭知。
據上論斷，應依刑事訴訟法第301條第1項，判決如主文。
中    華    民    國    99    年    3     月    9     日
                  刑事第十六庭  審判長法  官  巫淑芳
                                      法  官  黃建都
                                      法  官  劉麗瑛
以上正本證明與原本無異。
如不服本判決應於收受判決後10日內向本院提出上訴書狀，並應
敘述具體理由；其未敘述上訴理由者，應於上訴期間屆滿後20日
內向本院補提理由書（均須按他造當事人之人數附繕本）「切勿
逕送上級法院」。
                                      書記官  巫偉凱
中    華    民    國    99    年    3     月    9     日

司法院資訊處製作；財團法人民間司法改革基金會備份。
